【裁判字號】    94,易,1157
【裁判日期】    950117
【裁判案由】    竊盜
【裁判全文】
臺灣板橋地方法院刑事判決              94年度易字第1157號
公  訴  人  臺灣板橋地方法院檢察署檢察官
被      告  乙○○
上列被告因竊盜案件，經檢察官提起公訴（九十四年度偵字第
七二四三號）， 本院判決如下：
    主  文
乙○○無罪。
    理  由
一、公訴意旨略以：被告乙○○意圖為自己不法之所有，因甲○○於民國九十四年四月一日下午一時許，將使用電話號碼為
    0000000000之三洋G1000 型之行動電話，置於所經營臺北縣
    三重市○○街三九七巷一一○號小吃店之櫃臺上，而進入房
    間內，乙○○乃進入上開店內竊取前開行動電話，得手後即
    逃離現場，嗣甲○○於同日下午三時三十分許，自房間內出
    來乃發現上開行動電話遭竊；而乙○○則於同年月二日下午
    ，至同市○○路八二號鎮東通訊行，立切結書，而將上開行
    動電話以新台幣（下同）二千元賣與不知情之丙○○（另為
    不起訴處分），而丙○○則於同年月三日委託郭柏成（另為
    不起訴處分）上網拍賣上開行動電話，嗣因甲○○上網見前
    開拍賣之廣告，乃報警處理；郭柏成乃於同年月二十二日下
    午四時五分許，在同市○○路○段一六一號，經警查獲，並
    起出前開行動電話一具。因認被告涉有刑法第三百二十條第
    一項竊盜罪嫌。
二、按犯罪事實應依證據認定之，無證據不得認定犯罪事實；不
    能證明被告犯罪或其行為不罰者應諭知無罪之判決，刑事訴
    訟法第一百五十四條第二項、第三百零一條第一項定有明文
    。又按認定犯罪事實所憑之證據，雖不以直接證據為限，間
    接證據亦包括在內；然而無論直接或間接證據，其為訴訟上
    之證明，須於通常一般之人均不致有所懷疑，而得確信其為
    真實之程度者，始得據為有罪之認定，倘其證明尚未達到此
    一程度，而有合理之懷疑存在時，事實審法院復已就其心證
    上理由予以闡述，敘明其如何無從為有罪之確信，因而為無
    罪之判決，尚不得任意指為違法。最高法院七十六年台上字
    第四九八六號判例可資參照。
三、本件公訴人認為被告涉犯上揭犯罪，係以被害人甲○○之指
    述，及丙○○、郭柏成之供述，與贓物認領保管單、中古手
    機買賣契約書作為主要論據。訊據被告堅詞否認有竊盜犯行
    ，辯稱：伊是在九十四年四月一日下午二、三時許在臺北縣
    三重市龍門市場附近撿到系爭三洋牌G1000 型之行動電話，
    之後於同年月二日至臺北縣三重市○○路之「鎮東通訊行」
    販賣給丙○○，但沒有竊取等語置辯。
四、經查，被害人甲○○於警詢及偵查中證稱，九十四年四月一
    日下午四時許，在臺北縣三重市○○街小吃店內發現行動電
    話掉了，當時尚未開店，當日伊於一點多到店內，行動電話
    放在櫃臺上，伊進去裡面房間，可能是這樣行動電話被偷，
    伊嗣後於雅虎奇摩拍賣網站上網發現伊失竊之行動電話，行
    動電話之內碼0000000000000 號與伊所報案之內碼相同等語
    ，可知被害人甲○○對於何時、何地行動電話遭竊乙節無確
    切之把握，且無法指認行竊之人究竟為何人。又證人丙○○
    到庭證稱，當初是被告將一支三洋牌G1000 型行動電話以二
    千元之代價出售給伊，伊委託郭柏成以網路拍賣方式出售等
    語；又郭柏成於警詢中供述伊與丙○○係屬同行，丙○○委
    託伊利用雅虎奇摩拍賣網站販售三洋牌G1000 型行動電話一
    支等語，參酌證人丙○○、郭柏成證述內容，核與被告供述
    相符，復有被告所簽署之中古行動電話買賣切結書一份在卷
    可稽。基上可見，公訴人提出之上開證據僅足證明被害人甲○○所有之行動電話遭竊，而被告確實持有該行動電話，並
    於九十四年四月二日出售給丙○○。按諸社會常情，行為人
    持有盜贓之原因不一而足，可能因竊盜取得之贓物，亦可能
    因故買、寄藏、受贈、借用、或拾獲等原因而持有贓物，在
    缺乏足資證明持有贓物之人究於何時、以何種方式竊取該贓
    物之積極事證，自難僅憑行為人單純持有贓物之事實逕行推
    斷竊盜行為。況被告辯稱上開行動電話係伊在臺北縣三重市
    龍門市場附近撿到的乙節，並非全然不可置信，公訴人以被
    害人甲○○之指訴，丙○○、郭柏成之供述及卷附贓物認領
    保管單、中古行動電話買賣切結書各一份，逕予認定被告竊
    取甲○○所有之行動電話，尚嫌速斷；此外又查無其他積極
    證據足資證明被告確有檢察官起訴之竊盜犯行，公訴意旨以
    被告供述取得行動電話之時間與被害人失竊行動電話之時間
    緊接，用以推論被告竊取該行動電話，本院認為尚不足以認
    定行為人之犯罪行為。綜上所述，本案既查無足以使通常一
    般之人均認被告顯有竊取甲○○所有行動電話之事證，而有
    合理性懷疑之存在，且依調查所得證據尚不足以證明被告竊
    盜之犯行，揆諸前揭條文規定及判例意旨，自應為被告無罪
    判決之諭知。
五、被告自白上開行動電話係伊所拾得，然刑法第三百三十七條
    侵占遺失物罪與刑法第三百二十條第一項之竊盜罪間，二者
    之構成要件迥異，為截然不同之二事，要無事實同一之可言
    ，亦不得變更起訴法條。至被告拾獲他人遭竊之行動電話將
    之據為己用，是否另涉侵占遺失物罪嫌，應由檢察官另行偵
    查，為適法之處理，附此敘明。
據上論斷，應依刑事訴訟法第三百零一條第一項前段，判決如主
文。
本案經檢察官朱立豪到庭執行職務。
中    華    民    國    95    年    1     月    17    日
                  刑事第十七庭審判長法  官 張江澤
                                    法  官 王綽光
                                    法  官 絲鈺雲
以上正本證明與原本無異
如不服本判決應於送達後10日內向本院提出上訴狀
                                    書記官 蔡美如
中    華    民    國    95    年    1     月    24    日


司法院資訊處製作；財團法人民間司法改革基金會備份。
